臺灣高等法院刑事判決
110年度上訴字第1676號
上  訴  人  
即  被  告  汪書弘



指定辯護人  趙佑全律師（義務辯護律師）
上列上訴人即被告因違反槍砲彈藥刀械管制條例案件，不服臺灣
新北地方法院109年度訴字第1400號，中華民國110年3月4日第一
審判決（起訴案號：臺灣新北地方檢察署109年度偵字第34309號
），提起上訴，本院判決如下：
　  主  文
原判決撤銷。
甲○○犯非法持有非制式手槍罪，累犯，處有期徒刑伍年，併科罰
金新臺幣捌萬元，罰金如易服勞役，以新臺幣壹仟元折算壹日。
扣案如附表一編號1所示非制式手槍壹支沒收。
    事  實
一、甲○○基於持有可發射子彈具有殺傷力之非制式手槍、可擊發
    具有殺傷力之非制式子彈之犯意，於民國103年至104年間某
    日，收受真實姓名年籍不詳、自稱「許嘉棟」之人所交付如
    附表一編號1所示非制式手槍1支及非制式子彈4顆（採有利
    被告之認定，含如附表一編號2所示非制式子彈1顆，下同）
    ，並放置在其位於新北市○○區○○路0段000巷00○0號之住處，
    而自斯時起未經許可持有之。嗣甲○○於109年8月31日凌晨0
    時2分許，因心情不佳，在新北市○○區○○路0段000巷○○○○○○○
    號1所示非制式手槍1支擊發非制式子彈3顆（有1顆射穿陳光
    輝位在新北市板橋區篤行路3段住處之窗戶玻璃），經員警
    據報循線調查，乃於同日凌晨0時20分許，在陳光輝前址住
    處扣得如附表二編號1所示彈頭1顆，復於同日凌晨0時30分
    許，在新北市○○區○○路0段000巷○○○○○○○○號2所示非制式子
    彈1顆、如附表二編號2所示彈殼1顆，再於同日凌晨1時許，
    在新北市○○區○○路0段00號之鴨味仔薑母鴨餐廳板橋篤行店
    （下稱薑母鴨餐廳）執行搜索，並扣得如附表一編號1所示
    非制式手槍1支，而悉上情。
二、案經新北市政府警察局板橋分局報告臺灣新北地方檢察署檢
    察官偵查起訴。
    理  由
壹、證據能力
　　按被告以外之人於審判外之言詞或書面陳述，除法律有規定
    者外，不得作為證據，刑事訴訟法第159條第1項固有明定。
    惟按被告以外之人於審判外之陳述，雖不符同法第159條之1
    至第159條之4之規定，而經當事人於審判程序同意作為證據
    ，法院審酌該言詞陳述或書面陳述作成時之情況，認為適當
    者，亦得為證據，同法第159條之5第1項定有明文。本件檢
    察官、被告甲○○及其辯護人於本院行準備程序時對於本判決
    所引用被告以外之人於審判外之陳述，均同意有證據能力，
    本院審酌此等陳述作成時之情況，尚無違法、不當及證明力
    明顯過低之情形，爰認有證據能力。又本判決所引用之非供
    述證據，並無證據證明係公務員違背法定程序所取得，且檢
    察官、被告及辯護人均未主張排除其證據能力，依刑事訴訟
    法第158條之4反面解釋，亦認有證據能力。
貳、認定事實所憑證據及理由
    前揭犯罪事實，業據被告於原審審理時、本院準備程序時坦
    承不諱（見原審卷第111至112頁，本院卷第105頁，其於本
    院審理時經合法傳喚而未到庭），核與證人陳光輝、證人即
    薑母鴨餐廳店員葉美鈴於警詢時之證述情節相符（見109年
    度偵字第34309號卷〔下稱偵卷〕第21至23頁、第25至28頁）
    ，並有自願受搜索同意書、新北市政府警察局板橋分局搜索
    扣押筆錄、扣押筆錄、扣押物品目錄表、薑母鴨餐廳監視器
    及道路監視器畫面擷取照片在卷可查（見偵卷第29、31至35
    、69至73、77至81、83至97頁），復有扣案如附表一所示非
    制式手槍1支及非制式子彈1顆、如附表二編號1、2所示彈頭
    及彈殼各1顆足憑。又上開非制式手槍、非制式子彈、彈頭
    及彈殼經送內政部警政署刑事警察局（下稱刑事警察局）以
    檢視法、性能檢驗法及試射法鑑驗後，結果略以：「一、送
    鑑手槍1枝（槍枝管制編號0000000000號），認係非制式手
    槍，由仿ATAKARMS廠M2906 TD型手槍外型製造之槍枝，組裝
    已貫通之金屬槍管而成，擊發功能正常，可供擊發適用子彈
    使用，認具殺傷力。二、送鑑子彈1顆，認係非制式子彈，
    由口徑9mm制式空包彈組合直徑約8.9mm金屬彈頭而成，經試
    射，可擊發，認具殺傷力。三、送鑑彈頭1顆，認係非制式
    金屬彈頭。四、送鑑彈殼1顆，認係口徑9mm制式空包彈彈殼
    」等語，有該局109年10月27日刑鑑字第1090096770號鑑定
    書在卷可佐（見偵卷第165至170頁）。準此，扣案如附表一
    所示非制式手槍1支及非制式子彈1顆均具有殺傷力，且扣案
    如附表二編號1、2所示彈頭及彈殼各1顆應係擊發同種類非
    制式子彈所餘留等情，核屬無訛。綜上所述，足認被告前開
    任意性自白與事實相符，當可採信。本案事證明確，被告犯
    行堪以認定，應依法論科。
參、論罪
一、按犯罪之實行，學理上有接續犯、繼續犯、集合犯、吸收犯
    、結合犯等實質上一罪之分類，因均僅給予一罪之刑罰評價
    ，故其行為之時間認定，當自著手之初，持續至行為終了，
    並延伸至結果發生為止，倘上揭犯罪時間適逢法律修正，跨
    越新、舊法，而其中部分作為，或結果發生，已在新法施行
    之後，應即適用新規定，不生依刑法第2條比較新、舊法而
    為有利適用之問題（最高法院108年度台上字第1179號判決
    意旨參照）。查被告自103年至104年間某日起未經許可持有
    如附表一編號1所示非制式手槍1支，迄至109年8月31日始被
    查獲，因未經許可持有槍枝行為屬繼續犯，僅論以一罪，且
    被告未經許可持有槍枝行為之終了係在槍砲彈藥刀械管制條
    例修正第4條第1項第1款、第7條於109年6月12日生效施行之
    後，則依前開說明，此部分犯行並無行為後法律變更可言，
    應逕行適用修正後之槍砲彈藥刀械管制條例論處。
二、核被告所為，係犯槍砲彈藥刀械管制條例第7條第4項之非法
    持有非制式手槍罪（起訴意旨認係犯同條例第8條第4項之非
    法持有可發射子彈具殺傷力之槍枝罪，容有誤會，然起訴之
    社會基本事實既屬同一，且本院已踐行告知義務，爰依刑事
    訴訟法第300條規定變更檢察官起訴所引用之法條），及同
    條例第12條第4項之非法持有子彈罪。被告雖供稱本案槍、
    彈係「許嘉棟」寄放被告處而交給其保管等語（見偵卷第18
    、148頁，原審卷第74頁），惟本件除被告自己之供述外，
    查無其他證據足資佐證本案槍、彈確係被告受「許嘉棟」所
    託代為保管，則被告究係因受託保管抑或其他原因而收受「
    許嘉棟」交付本案槍、彈，即屬不明，故其犯罪行為之態樣
    尚難逕認定為「寄藏」，而應論以「持有」。被告自103年
    至104年間某日起至109年8月31日為警查獲時止，持有如附
    表一編號1所示非制式手槍1支及非制式子彈4顆之行為，各
    為繼續犯而均僅論以一罪。又未經許可持有槍、彈，係侵害
    社會法益之罪，同時持有種類相同之槍、彈，縱令客體有數
    個（如數支同種類槍枝、數發同種類子彈），仍為單純一罪
    ，不生想像競合問題（最高法院97年度台上字第231號判決
    意旨參照），是被告同時持有非制式子彈4顆，僅成立單純
    一罪。被告以一持有行為觸犯前開2罪，為想像競合犯，應
    依刑法第55條前段規定，從一重之非法持有非制式手槍罪論
    處。
三、刑罰加重及減輕事由部分：
  ㈠按繼續犯係行為之繼續，非狀態之繼續，因此繼續犯之「最
    初行為」、「中間行為」或「行為終了」祇要其中一部行為
    係在另一犯罪所處徒刑執行完畢5年以內者，即該當累犯規
    定之要件（最高法院108年度台非字第65號、107年度台上字
    第548號判決意旨參照）。查被告前因妨害自由案件，經臺
    灣新北地方法院以106年度訴字第327號判決判處有期徒刑6
    月確定，入監服刑後再於107年7月3日易科罰金執行完畢，
    有本院被告前案紀錄表在卷可考，因被告非法持有槍、彈行
    為有部分係在前案有期徒刑執行完畢後5年以內，則依前開
    說明，被告於本案即成立累犯；然本院審酌被告開始持有本
    案槍、彈之時間尚早於前案，且被告前案之妨害自由犯行，
    與本案之持有槍、彈犯行，兩者之犯罪型態、罪質、手法及
    侵害法益均不相同，並無何關聯性或延續性，難謂有特別惡
    性或對刑罰反應力薄弱之情形，參諸司法院釋字第775號解
    釋意旨，爰不依刑法第47條第1項之規定加重其最低本刑（
    亦即僅加重最高本刑）。
　㈡關於是否依刑法第59條規定酌減其刑乙節，查被告縱係被動
    取得、而非主動購買如附表一編號1所示非制式手槍1支及非
    制式子彈4顆，且其開槍行為並未造成人員傷亡，然被告持
    有槍、彈之期間長達數年，僅因心情不佳，即在公眾往來之
    巷口開槍擊發子彈3顆，其中1顆子彈並射穿民眾住處窗戶玻
    璃，其所為對於社會秩序實有負面影響，且讓民眾無法在家
    安心生活，依被告之犯罪情狀，客觀上應無縱科以最低度刑
    猶嫌過重之顯可憫恕或情輕法重情形，而無從依刑法第59條
    規定酌減其刑。
肆、撤銷原判決之理由
一、原審認被告犯行事證明確，爰予論罪科刑，固非無見。惟原
    判決未適用槍砲彈藥刀械管制條例第7條第4項之非法持有非
    制式手槍罪，而誤為適用同條例第8條第4項規定，且逕依刑
    法第47條第1項累犯規定加重其最低本刑，均有未洽。
二、被告上訴意旨略以：㈠本件被告係被動取得槍、彈，而非主
    動購買，犯罪情狀尚輕，且其開槍行為未造成他人受傷，尚
    無重大惡性，又其犯後坦認所為，已知悔悟，且尚有未成年
    孩子須扶養照顧，審酌其涉案情狀及家庭狀況，應得依刑法
    第59條規定酌減其刑；㈡審酌被告早在上開前案紀錄前即開
    始持有本案槍、彈，且前案與本案之犯罪型態、種類、罪質
    不同，無何關聯性或延續性，難認於本案有彰顯出特別惡性
    或刑罰反應力薄弱之情形，故依司法院釋字第775號解釋意
    旨，實無依累犯加重其法定最低本刑之必要等語。關於被告
    上訴意旨請求依刑法第59條規定酌減其刑部分，本院已就本
    案無該條規定之適用，詳予說明如前。然其上訴意旨指摘本
    案無依累犯加重其法定最低本刑之必要部分，亦為本院所是
    認，且原判決尚有前述適用法條之違誤，則本院自應予撤銷
    改判；又本院既係因原判決適用法條不當而撤銷之，故依刑
    事訴訟法第370條第1項但書規定，即不受同條項前段所定「
    不利益變更禁止原則」之拘束，併予敘明。　　
伍、量刑及沒收　　
一、爰審酌具有殺傷力之非制式手槍及非制式子彈屬高度危險之
    物品，非經主管機關許可，本不得擅自持有，以維社會大眾
    之安全，但被告卻仍收受他人交付而非法持有長達數年之期
    間，未主動繳出，甚至僅因心情不佳，即在公眾往來之巷口
    開槍擊發子彈，其中1顆子彈並射穿民眾住處窗戶玻璃，雖
    未造成人員傷亡，然其所為對於社會秩序仍有負面影響，且
    讓民眾無法在家安心生活，實應予非難；惟念及被告持有槍
    、彈之數量並不多，且其犯後始終坦承犯行，兼衡被告之犯
    罪動機、手段、所生危害、犯罪後之態度，暨其教育程度、
    生活、家庭及經濟狀況等一切情狀，量處如主文第2項所示
    之刑，並就罰金部分諭知易服勞役之折算標準。
二、沒收部分：
    扣案如附表一編號1所示非制式手槍1支屬違禁物，不問屬於
    犯罪行為人與否，應依刑法第38條第1項規定沒收之。另被
    告持有之非制式子彈3顆業經被告開槍擊發，其中2顆各僅餘
    彈頭、彈殼（即如附表二編號1所示彈頭1顆、編號2所示彈
    殼1顆），可見另外1顆子彈應亦遭被告順利開槍擊發而僅餘
    彈頭或彈殼；又扣案之被告持有如附表一編號2所示非制式
    子彈1顆，業經刑事警察局因鑑定而試射擊發，而僅剩彈頭
    、彈殼。是本件被告持有之非制式子彈4顆均已不再具有子
    彈之功能，而均已無殺傷力，當皆非違禁物，爰不為沒收之
    諭知。至扣案如附表二編號3所示黑色側背包1個，因無證據
    證明與被告本案犯行有關，故亦不為沒收之諭知。
陸、被告經合法傳喚，無正當理由不到庭，有本院送達證書、刑
    事報到單在卷可參，爰不待其陳述逕行判決。 
據上論斷，應依刑事訴訟法第371條、第369條第1項前段、第364
條、第299條第1項前段，判決如主文。
本案經檢察官吳育增提起公訴，被告上訴後，檢察官賴正聲到庭
執行職務。
中　　華　　民　　國　　110 　年　　9 　　月　　14　　日
                  刑事第四庭    審判長法  官  陳筱珮
                                      法  官  柯姿佐
                                      法  官  吳元曜
以上正本證明與原本無異。
如不服本判決，應於收受送達後20日內向本院提出上訴書狀，其
未敘述上訴之理由者並得於提起上訴後20日內向本院補提理由書
（均須按他造當事人之人數附繕本）「切勿逕送上級法院」。
                                      書記官  黃亮潔
中　　華　　民　　國　　110 　年　　9 　　月　　15　　日
附錄本案論罪科刑法條：　　　　　　　　　
槍砲彈藥刀械管制條例第7條
未經許可，製造、販賣或運輸制式或非制式火砲、肩射武器、機
關槍、衝鋒槍、卡柄槍、自動步槍、普通步槍、馬槍、手槍或各
類砲彈、炸彈、爆裂物者，處無期徒刑或7年以上有期徒刑，併
科新臺幣3千萬元以下罰金。
未經許可，轉讓、出租或出借前項所列槍砲、彈藥者，處無期徒
刑或5年以上有期徒刑，併科新臺幣1千萬元以下罰金。
意圖供自己或他人犯罪之用，而犯前二項之罪者，處死刑或無期
徒刑；處徒刑者，併科新臺幣5千萬元以下罰金。
未經許可，持有、寄藏或意圖販賣而陳列第1項所列槍砲、彈藥
者，處5年以上有期徒刑，併科新臺幣1千萬元以下罰金。
意圖供自己或他人犯罪之用，以強盜、搶奪、竊盜或其他非法方
法，持有依法執行公務之人所持有之第1項所列槍砲、彈藥者，
得加重其刑至二分之一。
第1項至第3項之未遂犯罰之。
槍砲彈藥刀械管制條例第12條
未經許可，製造、販賣或運輸子彈者，處1年以上7年以下有期徒
刑，併科新台幣500萬元以下罰金。
未經許可，轉讓、出租或出借子彈者，處6月以上5年以下有期徒
刑，併科新台幣300萬元以下罰金。
意圖供自己或他人犯罪之用，而犯前二項之罪者，處3年以上10
年以下有期徒刑，併科新台幣700萬元以下罰金。
未經許可，持有、寄藏或意圖販賣而陳列子彈者，處5年以下有
期徒刑，併科新台幣300萬元以下罰金。
第1項至第3項之未遂犯罰之。

附表一
編號 槍枝管制編號或子彈名稱 數量 規格 槍枝、子彈照片 鑑定結果 沒收與否 保管機關及字號   1 0000000000 1支 非制式手槍（具彈匣1個）。 內政部警政署刑事警察局民國109年10月27日刑鑑字第1090096770號鑑定書影像照片1至8 認係非制式手槍，由仿ATAKARMS廠M2906 TD型手槍外型製造之槍枝，組裝已貫通之金屬槍管而成，擊發功能正常，可供擊發適用子彈使用，認具殺傷力。 沒收 原審法院109年度刑保管字第1902號；本院110年度槍保字第1009號   2 非制式子彈 1顆 由口徑9mm制式空包彈組合直徑約8.9mm金屬彈頭而成。 同上鑑定書影像照片9至10 經試射，可擊發，認具殺傷力。 不沒收 同上 
附表二
編號 扣案物品名稱 數量 沒收與否 保管機關及字號   1 彈頭 1顆 不沒收 原審法院109年度刑保管字第1902號；本院110年度槍保字第1009號   2 彈殼 1顆 不沒收 同上   3 黑色側背包 1個 不沒收 同上